【裁判字號】    98,審訴,420
【裁判日期】    981230
【裁判案由】    違反槍砲彈藥刀械管制條例
【裁判全文】
臺灣高雄地方法院刑事判決             98年度審訴字第420號
公  訴  人  臺灣高雄地方法院檢察署檢察官
被      告  甲○○
上列被告因違反槍砲彈藥刀械管制條例案件，經檢察官提起公訴
（96年度偵字第30901 號），本院判決如下：
    主  文
本件免訴。
    理  由
一、公訴意旨略以：被告甲○○明知火藥係槍砲彈藥刀械管制條
    例所列彈藥之主要組成零件，非經主管機關許可不得持有，
    竟於民國94年5 、6 月間之某2 日，在高雄縣大寮鄉包公廟
    附近之某友人家中，向真實姓名年籍不詳綽號「加宏」之男
    子取得1 罐及2 包火藥，而無故持有之。嗣員警於95年8 月
    30日上午9 時30分許，在被告位於高雄縣大寮鄉○○○路44
    號住處，搜索查獲，並扣得上開火藥，因認被告涉犯槍砲彈
    藥刀械管制條例第13條第4 項之未經許可持有槍砲、彈藥之
    主要組成零件罪嫌等語。
二、按案件曾經判決確定者，應諭知免訴之判決，且該判決得不
    經言詞辯論為之，刑事訴訟法第302 條第1 款、第307 條定
    有明文。此係因同一案件，既經法院為實體上之確定判決，
    其犯罪之起訴權業已消滅，依一事不再理之原則，不許再為
    訴訟客體，更為其他有罪或無罪之實體上裁判。是實質上或
    裁判上一罪之案件，檢察官雖僅就其一部起訴，依刑事訴訟
    法第267 條規定，其效力及於全部，法院亦得就全部犯罪事
    實加以審判。故法院雖僅就其一部判決確定，其既判力仍及
    於全部，未經判決部分之犯罪事實，其起訴權歸於消滅，不
    得再為訴訟之客體（最高法院87年度臺上字第651 號、94年
    度臺上字第1783號判決意旨參照）。而想像競合犯係裁判上
    之一罪，該項犯罪之一部判決確定者，其效力當然及於全部
    。如檢察官復將其他部分重行起訴，自應諭知免訴之判決，
    則經最高法院88年度臺上字第3802號判決闡釋在案。
三、經查：
  (一)臺灣高雄地方法院檢察署檢察官曾以95年度偵字第2254號，
    認被告於94年4 、5 月間某日，在高雄縣大寮鄉包公廟附近
    某處，向綽號「加宏」之友人，取得仿BERETTA 廠84型半自
    動手槍製造之槍枝，換裝土造金屬槍管而成之可發射子彈、
    具有殺傷力之改造手槍1 支（槍枝管制編號0000000000號）
    ，而涉犯槍砲彈藥刀械管制條例第8 條第4 項之未經許可持
    有可發射子彈具有殺傷力之改造手槍罪嫌，對被告提起公訴
    ，該案件經本院於96年9 月27日，以95年度訴字第3711號判
    處被告有期徒刑4 年（下稱前案），前案判決並於96年10月
    29日確定，有前案判決與臺灣高等法院被告前案紀錄表各1
    份附卷可稽（見高雄地檢署96年度偵字第25431 號偵查卷第
    84頁至第87頁、本院卷第8 頁），而堪認定。
  (二)被告於95年8 月30日上午，在其位於高雄縣大寮鄉○○○路
    44住處，除扣得前述之改造手槍1 支外，並同時扣得本件公
    訴意旨所指屬彈藥主要組成零件之火藥1 罐與火藥2 包，此
    有附於屏東縣警察局刑案偵查卷宗之搜索、扣押筆錄與扣押
    物品目錄表各1 份在卷可佐。而前案判決認定被告持有之改
    造手槍1 支，以及公訴意旨所指被告持有之火藥1 罐與火藥
    2 包，均係於94年間，在設於高雄縣大寮鄉之某包公廟附近
    ，經由某真實姓名、年籍均不詳綽號「加宏」之成年男子交
    付，而由被告取得持有，則據被告於95年8 月30日警詢及本
    院98年12月16日審理，供稱：「警方於在我家三樓我的房間
    內的書櫃內搜出1 把貝瑞塔改造手槍（含彈匣1 個）‧‧‧
    火藥2 小包及1 小罐‧‧‧，是我向我朋友綽號『加宏』男
    子要的」、「（問：你總共向綽號『加宏』收受槍械、彈藥
    、主要組成零件幾次？）答：就只有一次。我只記得時間是
    在94年間，究竟是在94年4 、5 月間，還是94年5 、6 月間
    ，記憶不是很清楚，但是我記得是在高雄縣大寮鄉包公廟附
    近，然後綽號『加宏』是一次拿給我仿BERETTA 的改造手槍
    1 支、火藥2 包、火藥1 瓶」等語明確，堪認被告係基於綽
    號「加宏」之男子於94年間某日之交付行為，而同時持有前
    述改造手槍1 支，以及上開火藥2 包與火藥1 罐，被告於94
    年間同時持有改造手槍與火藥，致同時觸犯槍砲彈藥刀械管
    制條例第8 條第4 項之未經許可持有可發射子彈具有殺傷力
    之改造手槍罪、同條例第13條第4 項之未經許可持有彈藥之
    主要組成零件罪，乃想像競合犯之裁判上一罪關係，揆諸前
    揭說明，該想像競合犯之部分事實即持有改造手槍部分，既
    經前案判決確定，其效力當然及於全部，則檢察官復就想像
    競合犯之他部即持有火藥2 包與1 罐部分，重行起訴，依法
    自應諭知免訴之判決。
  (三)被告雖曾於前案偵查時，供稱：「（問：另一支改造手槍何
    來？）答：也是我跟加宏要的，在去年5 、6 月間，也是在
    同一個地點」、「（問：火藥2 包、1 罐何來？）答：也是
    從加宏那裡要的，也是在上開地點要的，時間也是那附近，
    但不同天」等語（見高雄地檢署95年度偵字第22524 號偵查
    卷第18頁）。而其於97年4 月10日偵訊時，則陳稱：「（問
    ：95年8 月30日在高雄縣大寮鄉○○○路44號查獲火藥2 包
    、1 罐火藥何來？）答：忘記了。我是從綽號『加宏』取得
    」、「（問：何時地取得？）95年3 、4 月中旬之某日，『
    加宏』在高雄縣大寮鄉包公廟拿給我的」等語，又於97年6
    月19日偵訊時，供稱「（問：95年8 月30日在你戶籍地查獲
    之火藥何時取得，究為95年3 、4 月間之某日或為94年5 、
    6 月間之某二日？）答：應為94年5 、6 月間之某二日」等
    語（見高雄地檢署96年度偵字第30901 號偵查卷第8 頁、第
    14頁），是被告雖曾坦承綽號「加宏」之男子係在不同日交
    付改造手槍與火藥，但其於本院審理時，則供稱：其係於同
    時自綽號「加宏」之男子處取得改造手槍與火藥之持有等語
    ，而觀諸被告歷次有關於其何時取得公訴意旨所指火藥之陳
    述，每次陳述情節，均非一致，本院審酌95年8 月30日在被
    告住處扣得之物品繁多，被告不可能對每件物品之來源，均
    能清楚記憶，且依被告所述，綽號「加宏」之男子交付其改
    造手槍與子彈之時間為94年間，距離其為警查獲時，已近1
    年，而其接受偵訊及本院審理時，距離綽號「加宏」之男子
    交付改造手槍與火藥之時間，更為久遠，尚難單憑被告前後
    不一致之自白，遽認被告係在不同之時間，分別取得持有改
    造手槍與火藥。因除了被告前揭前後不一之陳述外，即無其
    他積極證據可資佐證被告取得持有改造手槍1 支，以及取得
    火藥2 包、火藥1 罐之時間，並非同一日，基於「罪疑有利
    被告原則」（indubio pro reo ），本院因而依被告於本院
    審理時之自白，認定被告係於94年間之某日，同時自綽號「
    加宏」之男子處，取得持有改造手槍1 支及火藥2 包、火藥
    1 罐，而構成想像競合犯之裁判上一罪關係。
  (四)綜上所述，本件公訴意旨所指被告持有火藥2 包、火藥1 罐
    ，而涉犯槍砲彈藥刀械管制條例第13條第4 項之未經許可持
    有彈藥之主要組成零件罪，因與前案被告持有改造手槍而涉
    犯同條例第8 條第4 項之未經許可持有可發射子彈具有殺傷
    力之改造手槍罪，具有想像競合犯之裁判上一罪關係，而為
    同一案件，被告持有改造手槍部分，既經前案判決確定，則
    本件公訴意旨所指被告持有彈藥主要組成零件之事實，既為
    該裁判上一罪之部分犯罪事實，檢察官就同一案件，重行起
    訴，致違反一事不再理原則，揆諸前揭說明，本院爰不經言
    詞辯論，逕為諭知免訴之判決。
四、至於檢察官另以96年度偵字第25431 、第28844 號，認被告
    先後於(一)94年11月初之某日，在高雄縣大寮鄉○○○路44號
    住處，受廖崇富所託，代為保管具殺傷力之制式霰彈2 顆、
    非制式霰彈1 顆，而非法寄藏之。(二)96年初至96年9 月1日
    間之某日，在高雄市六合夜市購得具殺傷力之非制式子彈2
    顆，而非法持有之。(三)95年10月27日至96年9 月1 日間之某
    日，在不詳地點，持有火藥1 瓶，而涉犯槍砲彈藥刀械管制
    條例第12條第4 項、同條例第13條第4 項之未經許可寄藏子
    彈、未經許可持有子彈、未經持有持有彈藥之主要組成零件
    等3 罪嫌，對被告提起公訴部分，因該等部分與前案並無裁
    判上一罪關係，且被告業已於本院審理中自白犯罪，由本院
    合議庭裁定由受命法官獨任改行簡式審判程序，另行終結，
    附此敘明。
五、據上論結，應依刑事訴訟法第302 條第1 款、第307 條，判
    決如主文。
中    華    民    國    98    年    12    月    30    日
                  刑事第十庭  審判長法  官  孫啟強
                                    法  官  方百正
                                    法  官  高增泓
以上正本證明與原本無異。
如不服本判決，應於送達後10日內，向本院提出上訴狀。
中    華    民    國    98    年    12    月    30    日
                                    書記官  王淑娟

司法院資訊處製作；財團法人民間司法改革基金會備份。
